【裁判字號】    98,審交訴,113
【裁判日期】    980810
【裁判案由】    公共危險等
【裁判全文】
臺灣高雄地方法院刑事判決           98年度審交訴字第113號
公  訴  人  臺灣高雄地方法院檢察署檢察官
被      告  丙○○
上列被告因公共危險等案件，經檢察官提起公訴（97年度偵字第
32120 號、98年度偵字第3347號），嗣因被告就被訴事實為有罪
陳述，經本院告知簡式審判程序意旨且聽取公訴人及被告之意見
後，本院合議庭裁定由受命法官獨任依簡式審判程序審理並判決
如下：
    主  文
丙○○服用酒類，不能安全駕駛動力交通工具而駕駛，累犯，處
有期徒刑陸月；又因過失傷害人，處有期徒刑伍月；又駕駛動力
交通工具肇事，致人受傷而逃逸，累犯，處有期徒刑捌月。應執
行有期徒刑壹年月。
    事  實
一、丙○○前因違反著作權法案件，經台灣高等法院高雄分院89
    年度上訴字第1554號判決判處有期徒刑1 年2 月，因不服原
    判決提起上訴，由最高法院以92年度台上字第1111號判決上
    訴駁回確定，於民國93年3 月12日縮短刑期假釋出監（縮刑
    期滿日期為同年6 月27日），因假釋期滿未經撤銷而視為執
    行完畢。詎其猶不知悛悔，明知服用酒類已處於不能安全駕
    駛之狀態者，不得駕駛動力交通工具等情，猶於民國97年11
    月10日22時許飲酒後，已達不能安全駕駛之狀態，仍逕自駕
    駛車牌號碼SU-8342 號自用小貨車搭載友人林裕謙上路。直
    至同日23時30分許，沿高雄市三民區○○○路由南往北方向
    行駛，行經該路段與褒揚街交岔口之際，除因上述酒後駕車
    以致注意力減退而疏未注意車前狀況外，且應注意汽車在同
    向二車道以上之道路應依標線指示、不得任意逆向行駛，復
    依當時天候晴朗、夜間有照明、市區○○道路乾燥無缺陷，
    無障礙物且視距良好，並無不能注意之情事，猶疏未注意，
    竟駕駛前開小貨車逆向駛入大昌二路由北往南方向外側快車
    道，適有甲○○騎乘車牌號碼OPF-140 號重型機車沿大昌二
    路由南往北方向行駛至該路段119 之2 號前，因閃避路旁由
    乙○○（另行審結）所駕駛車牌號碼Y6-256號（起訴書誤載
    為6A-256號）營業用小客車而駛入外側快車道，丙○○見狀
    後閃煞不及，乃直接撞擊甲○○所騎乘前開重型機車，使甲
    ○○當場人車倒地，並因此受有右側股骨幹粉碎性骨折、右
    側髕骨開放性骨折等傷害。詎丙○○於前述駕車肇事後，明
    知汽車駕駛人駕駛汽車肇事致人受傷或死亡，應即採取救護
    或其他必要之措施，並向警察機關報告不得駛離等情事，竟
    未下車查看甲○○受傷情形，反旋即駕車逃離現場。嗣為警
    據報循線追緝，旋於同日23時50分許在高雄市○○區○○路
    76巷19弄24號前查獲丙○○暨其所駕駛前開小貨車，並於翌
    日0 時38分測得其呼氣酒精濃度高達每公升0.9 毫克（0.9M
    G\L） ，始查悉上情。
二、案經被害人甲○○訴請及高雄市政府警察局三民第二分局報
    請台灣高雄地方法院檢察署檢察官偵查起訴。
    理  由
一、本件被告丙○○所犯係刑法第185 條之3 服用酒類不能安全
    駕駛動力交通工具罪，同法第185 條之4 肇事逃逸罪及同法
    第284 條第1 項前段過失傷害罪，其法定刑俱為死刑、無期
    徒刑、最輕本刑為3 年以上有期徒刑以外之罪，於準備程序
    進行中被告就被訴事實為有罪陳述，由受命法官告知簡式審
    判程序要旨並聽取其與公訴人之意見，經被告同意適用簡式
    審判程序後，本院亦認無不得或不宜改依簡式審判程序進行
    之處，爰依刑事訴訟法第273 條之1 第1 項、第284 條之1
    規定，本院合議庭裁定由受命法官獨任進行簡式審判程序，
    合先敘明。
二、前揭事實，各經證人林裕謙、甲○○及胡清籐分別於警詢及
    偵查中證述綦詳，並有案發現場暨車損照片24幀，高雄榮民
    總醫院診斷書及道路交通事故調查報告表各2 紙，道路交通
    事故現場圖、呼氣酒精濃度測試單及高雄市政府警察局舉發
    違反道路交通處理事件通知單各1 件在卷可稽，復據被告於
    本院審理中坦認上情不諱，足徵其自白核與事實相符，堪予
    採信。再查：
  (一)按刑法第185 條之3 規定所謂「不能安全駕駛」，係抽象危
    險犯，並不以發生具體危險為必要，而對於呼氣酒精濃度已
    達每公升0.55毫克（0.55MG\L）以上者，肇事率為一般正常
    人之10倍，認為已達不能安全駕車之標準，此業經法務部88
    年5 月18日以法88檢字第001669號函告週知，應為絕對不能
    安全駕駛動力交通工具，且就醫學文獻所知，酒精對人體造
    成之影響，於呼氣時酒精濃度達每公升0.25毫克（約相當於
    體內血液中酒精濃度50MG\DL 或0.05％）即會輕度中毒，造
    成輕度協調功能降低；呼氣酒精濃度達每公升0.5 毫克時（
    約相當於體內血液中酒精濃度100 MG\DL 或0.1 ％）屬輕到
    中度中毒症狀，出現反應較慢、感覺減低、影響駕駛之狀況
    ；又飲酒後1 小時許，其體內血液酒精濃度可達最高，飲酒
    1 時後其體內之酒精濃度隨即消減，此亦分別有行政院國軍
    退除役官兵輔導委員會臺北榮民總醫院88年8 月5 日（88）
    北總內字第2686 8號函文、88年10月26日（88）院賓文廉字
    第13407 號臺灣高等法院函中所附台北醫學院附設醫院精神
    科主任蔡尚穎「酒精對人體生理與行為之影響」一文可據，
    亦為本院歷來審理此類案件職務上所知悉之事項。查本件被
    告於97年11月11日22時許飲酒後駕車上路，且於同日23時30
    分發生上開交通事故，嗣於翌日0 時38分為警測得其呼氣酒
    精濃度為每公升0.9 毫克（0.9MG\L） ，參以前開說明，足
    證其於駕車之始及肇事當時均已因飲酒而達不能安全駕駛之
    狀態甚明。
  (二)其次，汽車行駛時，駕駛人應注意車前狀況，並隨時採取必
    要之安全措施；又汽車駕駛人飲用酒類或其他類似物後其吐
    氣所含酒精濃度超過每公升0.25毫克或血液中酒精濃度超過
    百分之0.05以上者，不得駕車；且路面繪有雙黃實線者，係
    用以分隔對向車道並雙向禁止超車、跨越或迴轉，而汽車在
    同向二車道以上之道路應依標線指示、不得任意逆向行駛，
    道路交通安全規則第94條第3 項、第114 條第5 款、第98條
    第1 項及道路交通標誌標線號誌設置規則第149 條第1 項第
    6 款分別定有明文。經查，被告駕駛前開小貨車原應注意上
    揭道路交通安全規定，且衡諸案發時地天候晴朗、夜間有照
    明、市區○○道路乾燥無缺陷，無障礙物且視距良好，並無
    不能注意之情事，詎其應注意、能注意而疏未注意，進而肇
    致本件交通事故，造成被害人甲○○受有前開傷害，是其過
    失行為與被害人所受傷害結果二者間具有相當因果關係，亦
    堪認定。
  (三)再按，刑法第185 條之4 駕駛動力交通工具肇事致人死傷而
    逃逸罪，行為人之駕車肇事致人死傷雖非出於故意，然僅須
    知悉肇事致人死傷之事實，猶予逃逸，即足當之。查本件被
    告乃係駕車正面撞擊被害人所騎乘前開重型機車，且前開小
    貨車乃因撞擊以致車頭嚴重凹陷，車前擋風玻璃更因此粉碎
    毀損，除有前開卷附車損照片可證外，亦為被告所是認無誤
    ，足見案發之際撞擊力道甚大，是被告對於被害人因遭受猛
    烈撞擊而受有相當程度傷害一節，主觀上自應有所預見。準
    此，被告既明知被害人因前揭交通事故而受傷之事實，竟未
    能停留案發現場或當場提供必要之救護與協助，猶仍駕車逕
    自離去，揆諸前揭說明，被告所為亦應論以刑法肇事逃逸罪
    之責。
  (四)綜前所述，本件事證明確，被告前揭犯行洵堪認定，俱應依
    法論科。
三、核被告丙○○所為，分別係犯刑法第185 條之3 服用酒類不
    能安全駕駛動力交通工具而駕駛罪，同法第185 條之4 肇事
    逃逸罪及同法第284 條第1 項前段過失傷害罪。又被告所犯
    上開3 罪彼此間犯意個別且罪名互殊，應予分論併罰為當。
    另汽車駕駛人，無駕駛執照駕車、酒醉駕車，因而致人受傷
    或死亡，依法應負刑事責任者，加重其刑至2 分之1 ，道路
    交通管理處罰條例第86條第1 項定有明文，本件被告酒後駕
    車發生交通事故而致人受傷，自應就其所犯過失傷害罪依法
    加重其刑。再者，被告前因違反著作權法案件，經法院判決
    有罪確定，於93年3 月12日縮短刑期假釋出監（縮刑期滿日
    期為同年6 月27日），因假釋期滿未經撤銷而視為執行完畢
    一節，有台灣高等法院被告前案記錄表1 件在卷足憑，是其
    前受有期徒刑執行完畢後，5 年內故意再犯本件法定刑為有
    期徒刑以上之服用酒類不能安全駕駛動力交通工具而駕駛罪
    及肇事逃逸罪，亦應就此2 罪論以累犯並均依法加重其刑。
    爰審酌被告於服用酒類後，已處於不能安全駕駛動力交通工
    具之狀態，仍駕駛自用小貨車上路因而肇生事故，以致被害
    人受傷，並兼衡被告過失程度非微，且迄今仍未賠償被害人
    所受損失，惟念其犯罪後尚知坦承犯行等一切情狀，分別量
    處如主文所示之刑，並定其應執行之刑，以資懲儆。
據上論斷，應依刑事訴訟法第273 條之1 第1 項、第299 條第1
項前段，道路交通管理處罰條例第86條第1 項，刑法第185 條之
3 、第185 條之4 、第284 條第1 項前段、第47條第1 項、第51
條第5 款，刑法施行法第1 條之1 ，判決如主文。
中    華    民    國    98    年    8     月    10    日
                  交通法庭    法  官    陳明呈
以上正本證明與原本無異。
如不服本判決應於收受送達後10日內向本院提出上訴書狀，並應
敘述具體理由；如未敘述上訴理由者，應於上訴期間屆滿後20日
內向本院補提理由書（均須按他造當事人之人數附繕本）「切勿
逕送上級法院」。
中    華    民    國    98    年    8     月    10    日
                              書記官    張琇晴
附錄本判決論罪科刑之法條：
中華民國刑法第185條之3
服用毒品、麻醉藥品、酒類或其他相類之物，不能安全駕駛動力
交通工具而駕駛者，處一年以下有期徒刑、拘役或科或併科十五
萬元以下罰金。
中華民國刑法第185條之4（肇事遺棄罪）
駕駛動力交通工具肇事，致人死傷而逃逸者，處6 月以上5 年以
下有期徒刑。
中華民國刑法第284條（過失傷害罪）
因過失傷害人者，處6 月以下有期徒刑、拘役或5 百元以下罰金
，致重傷者，處1 年以下有期徒刑、拘役或5 百元以下罰金。
從事業務之人，因業務上之過失傷害人者，處1 年以下有期徒刑
、拘役或1 千元以下罰金，致重傷者，處3 年以下有期徒刑、拘
役或2 千元以下罰金。


司法院資訊處製作；財團法人民間司法改革基金會備份。
